臺灣臺北地方法院刑事判決　　　　　　 100年度易字第2775號
公　訴　人　臺灣臺北地方法院檢察署檢察官
被　　　告　李海萍
上列被告因竊盜案件，經檢察官提起公訴（100年度偵字第19784
號），本院判決如下：
    主  文
李海萍竊盜，累犯，處有期徒刑伍月，如易科罰金，以新臺幣壹
仟元折算壹日。
    事  實
一、李海萍前於民國96年間因竊盜案件，經本院以97年度簡字第
    1129號判決判處有期徒刑3月確定，並於97年9月30日易科罰
    金執行完畢。詎猶不知悔改，竟意圖為自己不法之所有，於
    100年9月16日4 時10分許，在臺北市○○區○○路18號前石
    椅上，趁熊家瑞起身至該石椅附近一、二家店面前之較亮處
    講電話，及坐在該石椅旁之熊家瑞友人劉朝慶、彭玉婷正在
    聊天，均未及注意之際，徒手竊取熊家瑞置放於該石椅上、
    內有數位相機1臺、行動電話2 支及新臺幣（下同）1,300元
    之深色豹紋斑點單肩揹式背包1 只，得手後隨即離去，嗣熊
    家瑞回到該石椅處驚覺其背包不見，經路人告知後，即與友
    人吳明鴻循李海萍離去之方向尋找並報警處理，及於追上李
    海萍後要求返還已經李海萍分裝於不同袋子之上開物品，李
    海萍仍拒絕為之，待警方到場後，李海萍僅主動交付上開 2
    支行動電話，經熊家瑞告知尚短少上開數位相機及 1,300元
    時，李海萍始自身上取出歸還。
二、案經熊家瑞訴由臺北市政府警察局信義分局報告臺灣臺北地
    方法院檢察署檢察官偵查起訴。
    理  由
壹、證據能力方面：
一、按被告以外之人於審判外之言詞或書面陳述，除法律有規定
    者外，不得作為證據；被告以外之人於偵查中向檢察官所為
    之陳述，除顯有不可信之情況者外，得為證據，刑事訴訟法
    第159條第1項、第159條之1第2 項定有明文。次按刑事訴訟
    法第166 條以下規定之交互詰問，屬人證調查證據程序之一
    環，與證據能力係指符合法律規定之證據適格，亦即得成為
    證明犯罪事實存否之證據適格，其性質及在證據法則之層次
    並非相同，而被告、辯護人詰問權之行使與否，係有權處分
    ，如欲行使，則證人於審判中，應依法定程序到庭具結陳述
    ，並接受被告或辯護人等之詰問，其陳述始得作為認定被告
    犯罪事實判斷之依據（參照司法院釋字第582 號解釋），否
    則如未進行交互詰問之調查證據程序，讓被告或辯護人行使
    詰問權，則該有證據能力之證人陳述，即不得作為判斷之依
    據，惟其原有之證據能力並不因而喪失（最高法院97年度台
    上字第603 號判決可資參酌）。又憲法固保障被告詰問權，
    然此權利為當事人得處分者，若法院賦予被告行使之機會而
    被告不行使之，即無不當限制詰問權之問題。查本院所引用
    證人即告訴人熊家瑞與證人吳明鴻於偵查中向檢察官所為陳
    述，均經具結，有結文存卷得憑，復查無顯不可信之情，依
    上揭規定，均有證據能力。又本院分別於準備程序及審判程
    序中訊問被告李海萍有無證據請求調查，被告均未聲請傳喚
    證人吳明鴻詰問（見本院卷第21頁及第44頁反面），應認被
    告就該證人係放棄行使詰問權，至證人熊家瑞部分，業經本
    院依當事人之聲請傳喚到庭作證，亦足保障被告之對質詰問
    權。又本院於審理程序中已依有關書證之規定提示上開證人
    於偵查中之筆錄並告以要旨，令當事人表示意見，完成法定
    調查程序，是上開證人偵查中陳述自得為本院認定犯罪事實
    之依據。
二、按被告以外之人於審判外之陳述，經當事人於審判程序同意
    作為證據，法院審酌該言詞陳述或書面陳述作成時之情況，
    認為適當者，亦得為證據。當事人、代理人或辯護人於法院
    調查證據時，知有第159條第1項不得為證據之情形，而未於
    言詞辯論終結前聲明異議者，視為有前項之同意，刑事訴訟
    法第159條之5定有明文。查證人熊家瑞與吳明鴻於警詢之陳
    述，對被告固屬傳聞證據，惟檢察官、被告就該等審判外之
    陳述，迄至本院言詞辯論終結前，均未聲明異議。經核上開
    證據資料製作時之情況，查無違法不當或證明力明顯過低之
    瑕疵，本院亦認以之作為證據應屬適當，是均有證據能力。
三、至於本判決所引用之非供述證據（詳後述），查無違反法定
    程序取得之情，依同法第158條之4規定反面解釋，亦具證據
    能力。
貳、實體方面：
一、訊據被告固坦承有於上開時、地拿取告訴人所有之上開背包
    離去，且於告訴人追索該背包時，已將該背包內之物品拿出
    分開放置身上，背包則放在塑膠袋以手拿取，並拒絕返還告
    訴人，待警方到場後，被告僅主動交付上開2 支行動電話，
    經告訴人告知尚短少上開數位相機及1,300 元時，被告始自
    身上取出歸還等情，惟矢口否認有何竊盜之犯行，辯稱：其
    係從事資源回收，當時坐在石椅上，發現椅子下面有該背包
    ，其撿起來即離去，後來有人向其索取背包，但未表明背包
    內有何物品，其擔心真正失主來索取才未歸還，其當時是往
    警察局方向走，是要交給警察處理云云。經查：
  (一)被告有於上開時、地拿取告訴人所有之上開背包離去，且於
    告訴人追索該背包時，已將該背包內之物品拿出分開放置身
    上，背包則放在塑膠袋以手拿取，被告並拒絕將該背包及各
    該物品返還告訴人等情，業據被告供承在卷（見本院卷第28
    頁反面至第29頁），核與證人熊家瑞及吳明鴻證述之情節相
    符（見臺灣臺北地方法院檢察署100年度偵字第19784號卷第
    4頁至第9頁、第61頁至第63頁），且有臺北市政府警察局信
    義分局扣押物品目錄表、贓物認領保管單1紙及採證照片2張
    附卷可稽（見同上偵卷第21頁、第23頁、第25頁至第26頁）
    ，此情足堪認定。
  (二)證人熊家瑞證稱：其當時係到石椅旁邊比較亮的地方講電話
    ，距離約一、二家店面，因為是在同一條街上，一眼就可以
    見到背包，且其係放在友人劉朝慶及彭玉婷旁邊，故覺得他
    們會有看到，其將背包放置石椅上至發現背包不見，僅大約
    5 分鐘等語（見本院卷第43頁）；又證人劉朝慶、彭玉婷亦
    均證稱：若發現有人要拿取告訴人之背包，會加以阻止等語
    （見本院卷第38頁背面、第40頁背面），是告訴人當時雖離
    開其背包至附近講電話，然其離開之時間尚短，距離亦近，
    且係將背包放置友人劉朝慶及彭玉婷旁邊，應認上開背包仍
    在告訴人實力管領之範圍內，被告取走該背包之行為，顯已
    破壞告訴人與該背包間之持有支配關係，並建立其與該背包
    間新的持有支配關係。
  (三)被告雖辯稱：其係從事資源回收，該背包係放在椅子下面，
    是其撿到云云。然證人熊家瑞證稱：其當時係將背包放在椅
    子中線位置，不可能因放置不穩而掉在地上等語（見本院卷
    第43頁反面），證人劉朝慶亦證稱：告訴人沒有向其表示背
    包放在椅子上，但其知悉告訴人之背包是放在其旁邊之椅子
    上，並未發現有掉在地上之情形，且除被告外，無人靠近該
    背包等語（見本院卷第37頁反面及第38頁），二人之證述核
    屬相符，應堪採信。況證人熊家瑞證稱：當時該背包剛買 1
    、2 個月，上面並無任何破損、骯髒，亦無拉鍊或扣子，當
    時並未封起來等語（見本院卷第43頁反面），是該背包依外
    觀所示，及一眼可望見背包內尚有上開相機及行動電話等物
    品，均顯非他人丟棄之物，被告上開所辯，顯屬卸責之詞，
    不足採信。
  (四)被告另辯稱：其當時是往警察局方向走，是要交給警察處理
    云云。然被告於警詢時原供稱：其為拾荒人士，有東西都會
    撿，撿到背包打算變賣換取現金等語云云（見同上偵卷第14
    頁至第15頁），然於本院審理時始辯稱要交給警察處理，其
    供述前後不一，所辯是否屬實，已非無疑。而於被告於告訴
    人追索該背包時，已將該背包內之物品拿出分開放置身上，
    背包則放在塑膠袋以手拿取，並拒絕返還告訴人，待警方到
    場後，被告僅主動交付上開2 支行動電話，經告訴人告知尚
    短少上開數位相機及1,300 元時，被告始自身上取出歸還一
    情，業經本院認定如上，是倘被告當時有意交給警察處理，
    豈有將背包內之物品拿出分開放置身上，及於警方到場時，
    僅主動交付部分財物之理，被告有不法所有之意圖甚明，所
    辯亦非可採。
  (五)綜上，本件事證明確，被告犯行堪以認定，應予依法論科。
二、按刑法第337 條所謂離本人所持有之物，係指物之離其持有
    ，非出於本人之意思者而言。如本人因事故，將其物暫留置
    於某處而他往，或託請他人代為照管，則與該條規定之意義
    不符，最高法院50年台上字第2031號判例意旨參照。又按刑
    法第320條第1項竊盜罪所保護者，係動產所有人或管領人對
    於動產之管領監督狀態，易言之，竊盜罪之客體需仍在動產
    所有人或管領人之持有監督下，而行為人之竊盜行為係破壞
    該持有監督之狀態，並將動產移入自己持有中，即構成刑法
    上之竊盜罪。本件告訴人係將上開背包放置上開石椅上而至
    附近講電話，上開背包仍在告訴人實力管領之範圍內，被告
    取走該背包之行為，顯已破壞告訴人與該背包間之持有支配
    關係，並建立其與該背包間新的持有支配關係，已如上述，
    是核被告所為，係犯刑法第320條第1項之竊盜罪。查被告有
    上開事實欄所載受刑之宣告及執行情形，有臺灣高等法院被
    告前案紀錄表在卷可稽，其於97年9 月30日徒刑易科罰金執
    行完畢後，5 年以內故意再犯本案有期徒刑以上之罪，為累
    犯，應依刑法第47條第1 項規定加重其刑。爰審酌被告正值
    壯年，不思循正當途徑獲取財物，任意竊取他人財物，未能
    尊重他人之財產法益，實有不該，並有多次與本案罪質相同
    之竊盜前科，有上開前案紀錄表附卷足憑，素行非佳，且其
    犯後僅坦承部分犯行，態度非佳，惟考量其高中畢業之智識
    程度，無業之生活狀況，又告訴人業已領回其所失竊之財物
    ，有上開認領保管單可憑，兼衡其犯罪之動機、目的、手段
    、等一切情狀，量處如主文所示之刑，並諭知易科罰金之折
    算標準。公訴人雖就被告上開犯行具體求刑有期徒刑7 月，
    惟本院認以量處如主文所示之刑為適當，公訴人之求刑，核
    屬過重，附此敘明。
據上論斷，應依刑事訴訟法第299條第1項前段，刑法第320條第1
項、第47條第1項、第41條第1項，刑法施行法第1條之1第1 項、
第2項前段，判決如主文。
本案經檢察官陳映蓁到庭執行職務
中    華    民    國    100    年    12   月    29    日
                  刑事第四庭  法  官  賴武志
以上正本證明與原本無異。
如不服本判決應於收受送達後10日內向本院提出上訴書狀，並應
敘述具體理由；其未敘述上訴理由者，應於上訴期間屆滿後20日
內向本院補提理由書（均須按他造當事人之人數附繕）「切勿逕
送上級法院」。
                              書記官  劉麗英
中    華    民    國   100    年    12    月    29    日
附錄本案論罪科刑法條全文
中華民國刑法第320條
（普通竊盜罪、竊佔罪）
意圖為自己或第三人不法之所有，而竊取他人之動產者，為竊盜
罪，處5  年以下有期徒刑、拘役或 5 百元以下罰金。
意圖為自己或第三人不法之利益，而竊佔他人之不動產者，依前
項之規定處斷。
前二項之未遂犯罰之。